臺灣桃園地方法院民事裁定
111年度壢小字第2049號
原      告  卜運忠  

被      告  中華郵政股份有限公司平鎮廣明郵局

法定代理人  鍾添西  
訴訟代理人  徐惠敏  
上列當事人間請求損害賠償事件，本院裁定如下：
    主    文
原告之訴駁回。
訴訟費用由原告負擔。 　　
    理    由
一、按原告之訴，於原告或被告無當事人能力之情形，法院應以
    裁定駁回之。民事訴訟法第249條第1項第3款定有明文。亦
    即當事人能力為訴訟成立要件之一，無論訴訟進行至如何之
    程度，亦不問當事人就此有無爭執，法院均應隨時依職權調
    查之，此項能力如有欠缺，無論欠缺能力之當事人為原告或
    被告，法院均應認原告之訴不合法，以裁定駁回之。次按，
    法人之分支機構，實際上僅為法人之機關，原無當事人能力
    可言，實務上為遷就社會之需要，在一定條件之下，承認法
    人之分支機構亦有當事人能力。惟法人、政府機關、公立學
    校或非法人團體之分支機構享有當事人能力者，必須有一定
    之名稱、組織、目的及獨立之財產或預算，並設有代表人或
    管理人，且與其總機構之業務明確劃分，始足認具有當事人
    能力。
三、經查：
(一)按「交通部為提供郵政服務，設國營中華郵政股份有限公司
    （以下簡稱中華郵政公司）；除本法另有規定者外，其設置
    另以法律定之」、「本法用詞，定義如下：一、郵局：指中
    華郵政公司為辦理各項業務，設於各地之營業處所」、「本
    公司設於中央政府所在地，並得視業務需要分設郵局」，此
    為郵政法第3條、第4條第1款及中華郵政股份有限公司設置
    條例第4條分別明定。查被告平鎮廣明郵局係中華郵政公司
    為辦理業務，設於當地之營業處所，並非獨立之法人；另被
    告平鎮廣明郵局使用之預算係由中華郵政公司所核配，各營
    業處所本身並無獨立之預算；又中華郵政公司各地營業處所
    管理或使用之郵政資產（包含動產、不動產及其他權利）亦
    均以中華郵政公司為其權利人。復經中華郵政公司於111 年
    12月12日以儲字第1111203256號函覆本院表示：「平鎮廣明
    郵局僅為公司轄下之地區郵局，非分公司」等語（見本院卷
    第51頁）。從而，被告平鎮廣明郵局僅為中華郵政公司設於
    當地之營業處所，既非獨立法人，亦無獨立財產及預算，是
    被告平鎮廣明依法無當事人能力，堪以認定。
(二)本件原告起訴以「平鎮廣明郵局」列為被告，請求損害賠償
    ，而原告於111年10月27日民事擴張訴之聲明聲請狀理由欄
    第6點亦明確表示係以「平鎮廣明郵局」為被告，而無意以
    「中華郵政公司」為被告(見本院卷第32頁反面)，是堪認原
    告顯然無法補正本件被告當事人能力之欠缺。是以，本件原
    告列無當事人能力之「平鎮廣明郵局」為被告而提起本件訴
    訟，顯非適法，揆諸前揭說明，原告之訴應予駁回。
四、據上論結，依民事訴訟法第249條第1項第3款、第95條、第7
    8條，裁定如主文。
中　　華　　民　　國　　111 　年　　12　　月　　9 　　日
                  中壢簡易庭      法  官  張博鈞
以上正本係照原本作成。
如不服本裁定應於送達後10日內向本院提出抗告狀，並應繳納抗
告費新臺幣1,000 元。　　　　　　　
中　　華　　民　　國　　111 　年　　12　　月　　9 　　日
                                  書記官  張季容